【裁判字號】    95,訴,441
【裁判日期】    950523
【裁判案由】    強盜
【裁判全文】
臺灣高雄地方法院刑事判決               95年度訴字第441號
公  訴  人  臺灣高雄地方法院檢察署檢察官
被      告  乙○○  原名張再.
                      號（現於臺灣高雄看守所羈押中）
指定辯護人  本院公設辯護人  丁○○
上列被告因強盜案件，經檢察官提起公訴（95年度偵字第2004號
），本院判決如下：
    主  文
乙○○連續意圖為自己不法之所有，攜帶兇器，以脅迫至使不能
抗拒，而取他人之物，處有期徒刑柒年陸月。扣案之番刀壹把、
手套壹副、口罩壹個均沒收之。
    事  實
一、乙○○前因違反懲治盜匪條例及妨害自由案件，經本院判處
    應執行有期徒刑10年8 月確定，於民國92年3 月28日縮短刑
    期假釋出監，仍在假釋中。竟未知悔改，因缺錢供家庭花用
    ，即基於意圖為自己不法之所有之概括犯意，攜帶其所有客
    觀上足以威脅人之生命、身體、安全而為兇器之番刀1 把，
    連續於(1)94年12年29日20時45分許，至高雄縣林園鄉○○街
    97 號 界揚超商內，臉戴口罩，佯稱向店員甲○○購買香煙
    ，旋即在結帳櫃台前打開衣服亮出預藏於腰際之番刀，向甲○○稱其要搶錢，喝令打開櫃檯抽屜，以此脅迫方式，致使
    甲○○心生畏懼而達不能抗拒之程度，任由乙○○取走櫃檯
    抽屜內之新台幣（下同）500 元後逃逸。(2)同年月30日11時
    30 分 許，前往高雄縣林園鄉○○○路216 號巨蛋超商內，
    臉戴口罩及手戴手套，取出預藏之上開番刀指向店員丙○○
    ，喝令丙○○交出財物，以此脅迫方式，致使丙○○心生畏
    懼而達不能抗拒之程度，任由乙○○取走櫃檯抽屜內之
    4,800 元，得手後即騎乘機車逃逸。嗣於95年1 月5 日11時
    45分許，經警調閱界揚超商錄影帶後，循線在高雄縣林園鄉
    頂厝村椰樹33號將乙○○拘提到案，並經其同意後搜索其住
    處，起出其所有且供上述強盜用之番刀1 把、長褲1 條、手
    套1 副、口罩1 個等物，因而查悉上情。
二、案經高雄縣政府警察局林園分局報請臺灣高雄地方法院檢察
    檢察官偵查起訴。
    理   由
壹、程序方面：
    按被告以外之人於偵查中向檢察官所為之陳述，除顯有不可
    信之情況者外，得為證據，同法第159 條之1 第2 項亦有明
    文。此因檢察官與法官同為司法官署，且檢察官代表國家偵
    查犯罪，依法有訊問被告、證人及鑑定人之權力，依法亦對
    被告有利不利之情形均應注意，是以，被告以外之人前於偵
    查中已具結而為陳述，除顯有不可信之情況者外，該證人於
    偵查中之陳述，自得作為證據。經查，證人甲○○、丙○○
    於95年1 月24日偵查中所為陳述，係被告以外之人於審判外
    之言詞陳述，原不具證據能力，惟證人於偵查中向檢察官所
    為之陳述，業經證人依法具結，本院審酌其就待證事實有重
    要關係之親身知覺、體驗事實之陳述，並無顯不可信之情況
    ，揆諸上開說明，應認上開證人於偵查中向檢察官所為之陳
    述，得為證據，具有證據能力。
貳、實體方面：
一、上揭事實(1)，業據被告於警詢及本院審理時坦承不諱，核與
    被害人甲○○於偵查中證述遭強盜錢財之情節相符，並有自
    界揚超商監視錄影帶翻拍而得之照片2 張，及供被告犯罪所
    用之番刀1 把、長褲1 條、口罩1 個扣案可資佐證，足徵被
    告上開自白與事實相符，堪予採信。
二、上揭事實(2)，被告雖坦承有自巨蛋超商櫃檯抽屜內取走4,80
    0 元得手，惟辯稱：僅係將刀子插在腰際，亮出刀子給被害
    人看，喝令其交出財物，惟無取出預藏之刀子，指向店員情
    事云云。經查，(一)證人即巨蛋超商店員丙○○於本院證稱：
    伊坐在櫃台，被告進入店內即至櫃台前，將扣案刀子自塑膠
    袋取出，並將左手臂伸直，以刀對著伊臉，喝令不要動，刀
    子距離很近，被告即在櫃台外以手打開抽屜拿錢，當時並無
    其他客人，感覺很恐怖等語，偵查中證述內容亦同（詳偵卷
    第13、14頁）。證人於本院並以：被告先前曾在店內消費並
    聊天，店內有固定的客人，雖其臉戴口罩，但自其下巴仍可
    看出，還有體型也差不多，被搶時就想到是他等語，指認被
    告即為強盜之人。是被告上開未取出刀子，指向店員之辯詞
    ，即無足採。且查案發地之巨蛋超商位處高雄縣林園鄉○○○路206 號，被告住家即在該超商附近，並曾往該店消費，
    業據被告自承在卷，是被告案發時雖臉戴口罩，證人仍能據
    此指認其為強盜之人，其指認顯然客觀且具可信性。
三、按強盜罪所施用之強暴、脅迫手段，祗須足以壓抑被害人之
    抗拒，使其喪失意思自由為已足，縱令被害人實際無抗拒行
    為，仍於強盜罪之成立不生影響（最高法院30年度上字第
    3023號判例可資參照）。被告所持之番刀，係金屬製品，質
    地堅硬且鋒利，有照片附卷可稽（詳警卷第22頁），經本院
    當庭勘驗，刀柄連同刀刃共長36公分，刀刃長24公分，寬度
    不一，約3 至5 公分，是該番刀客觀上足以危害他人生命、
    身體安全，自屬兇器無訛；且證人均為女性店員，體型弱小
    ，被告身攜客觀上具有殺傷力之番刀，不論插於腰際，打開
    衣服，手握刀子，亮出予證人看，或取出逼進證人，喝令交
    出財物，均已足使證人感受迫切之危險，心理恐懼而達喪失
    意思自由，至使不能抗拒之程度，應屬強盜之脅迫行為無誤
    。綜上所述，本件事證明確，被告乙○○加重強盜犯行，洵
    堪認定，應予依法論科。
四、核被告所為，係犯刑法第330 條第1 項、第321 條第1 項第
    3 款之攜帶兇器加重強盜罪。其先後二次加重強盜犯行，時
    間緊接，犯罪構成要件相同，顯係基於概括犯意為之，應依
    連續犯規定論以一罪，並加重其刑。爰審酌被告正值壯年，
    竟不思循合法途徑賺取所需，反以攜帶兇器強盜方式謀財，
    嚴重破壞社會秩序及治安，並危及被害人之人身安全，惟念
    其犯後坦承一部分犯行，態度尚稱良好及犯罪動機在家庭開
    支需要、所得財物價值非鉅等一切情狀，量處如主文所示之
    刑，以資懲儆。扣案之番刀1 把、手套1 雙、口罩1 個，為
    被告所有供犯本罪之用，應依刑法第38條第1 項第2 款宣告
    沒收；至於長褲1 條，雖為其所有，惟係供日常所穿用，與
    強盜犯行並無直接關聯，爰不為沒收之諭知，併予敘明。
據上論斷，應依刑事訴訟法第299 條第1 項前段，刑法第56條、
第330 條第1 項、第321 條第1 項第3 款、第38條第1 項第2 款
，判決如主文。
中    華    民    國    95    年    5     月    23    日
                    刑事第六庭  審判長法  官  黃建榮
                                      法  官  楊佩蓉
                                      法  官  李  蓓
以上正本證明與原本無異。
如不服本判決，應於收受送達後10日內向本院提出上訴書狀（應
附繕本）。
中    華    民    國    95    年    5     月    23    日
                                      書記官  何慧娟
附錄本案論罪科刑法條：
刑法第330條第1項
犯強盜罪而有第321條第1項各款情形之一者，處7年以上有期徒
刑。
刑法第321條第1項第3款
犯竊盜罪而有左列情形之一者，處6月以上、5年以下有期徒刑：
三  攜帶兇器而犯之者。


司法院資訊處製作；財團法人民間司法改革基金會備份。
